臺灣雲林地方法院刑事判決
110年度侵訴字第22號
公  訴  人  臺灣雲林地方檢察署檢察官
被      告  陳泰豪




上列被告因詐欺案件，經檢察官提起公訴（109年度偵字第8145
號、110年度偵字第622號、第630號、第712號、第754號、第894
號、110年度調偵字第83號），被告於準備程序就被訴事實為有
罪之陳述，經告知簡式審判程序意旨，並聽取公訴人及被告之意
見後，本院合議庭裁定由受命法官獨任行簡式審判程序，判決如
下：
    主  文
丙○○犯以網際網路對公眾散布而詐欺取財罪，處有期徒刑壹年。
未扣案之犯罪所得新臺幣肆仟伍佰元沒收，於全部或一部不能沒
收或不宜執行沒收時，追徵其價額。
    事  實
一、丙○○因缺錢花用，竟意圖為自己不法之所有，基於以網際網
    路對公眾散布（起訴書漏載）而詐欺取財之犯意，於民國10
    9年7月9日8時許，在不詳地點，透過網際網路方式，在臉書
    「全新＆二手手機買賣交易中心」社團，張貼文章佯稱高價
    收購二手手機供不特定多數人瀏覽，戊○○乃與丙○○所使用之
    臉書帳號「誒陳」聯繫販售手機事宜，丙○○遂向戊○○佯稱欲
    以新臺幣（下同）4,500元購買其所有之I-PHONE8容量64G之
    黑色手機1支，丙○○並將丁○○申辦的行動電話門號留給戊○○
    作為聯絡之用（丁○○涉嫌幫助詐欺取財部分，業經另案審結
    ），致戊○○陷於錯誤，於同日下午3時許，依丙○○指示將其
    所有之前揭手機，以店到店方式自臺北市○○區○○○路○段000
    號1樓全家便利超商國順門市，寄至丙○○指定位於雲林縣○○
    市○○路000號之全家便利超商斗六西平店，其後由丙○○於109
    年7月11日4時7至11分許取件得逞。嗣丙○○並未依約匯款給
    戊○○，並封鎖戊○○，戊○○無法與丙○○取得聯繫，始知受騙，
    報警處理後，為警循線查悉上情(起訴書犯罪事實一、㈢部分
    )。
二、案經戊○○訴由雲林縣警察局斗六分局報告臺灣雲林地方檢察
    署檢察官偵查起訴。
    理  由
一、被告丙○○所犯之罪，並非死刑、無期徒刑、最輕本刑為3年
    以上有期徒刑之罪，其已就前揭被訴事實為有罪之陳述，經
    告知簡式審判程序之旨，並聽取其與公訴人之意見後，本院
    合議庭認無不得或不宜改依簡式審判程序進行之情事，依刑
    事訴訟法第273條之1第1項規定，裁定由受命法官獨任進行
    簡式審判程序，是本案之證據調查，依刑事訴訟法第273條
    之2規定，不受同法第159條第1項、第161條之2、第161條之
    3、第163條之1及第164條至第170條規定之限制。
二、上開犯罪事實，業據被告丙○○於警詢、偵查中、本院準備程
    序及審理時，均坦承不諱，並有下列證據資料可以佐證：
　㈠證人即告訴人戊○○於警詢、偵訊時之證述（偵712卷第13至15
    頁、第79至81頁、第89頁）。
　㈡證人即共同被告甲○○於警詢、偵訊時之證述（偵8145卷第9至
    12頁、第167至171頁、第173頁）。
　㈢證人即共同被告丁○○於警詢、偵訊時之證述暨指認犯罪嫌疑
    人紀錄表（偵8145卷第13至16頁、第177至181頁；偵754卷
    第19至25頁、第113、114、117頁）。
　㈣被告之臉書帳號「誒陳」照片（偵712卷第23至25頁）、臉書
    貼文翻拍照片截圖、告訴人與暱稱「誒陳」之通訊軟體臉書
    Messenger對話紀錄翻拍截圖（偵712卷第27至53頁）。
　㈤全家便利超商斗六西平店之監視器影像截圖（偵712卷第19至
    21頁）。　
　㈥全家店到店線上查件貨件明細翻拍照片（偵712卷第17頁）。
　㈦共同被告甲○○、丁○○持用門號之通聯調閱查詢單（偵8145卷
    第85至88頁；偵754卷第65頁）。
　㈧共同被告甲○○、丁○○指認被告之相片影像資料查詢結果（偵8
    145卷第99頁）。
　㈨告訴人之報案資料：內政部警政署反詐騙諮詢專線紀錄表（
    警712卷第55頁）。
　㈩綜上，足認被告之自白與事實相符，可以採信。本案事證明
    確，被告上開加重詐欺取財1次之犯行，已可認定，應依法
    論科。
三、論罪科刑：
　㈠核被告所為，係犯刑法第339條之4第1項第3款以網際網路對
    公眾散布而詐欺取財罪。至檢察官起訴書固僅主張被告涉犯
    刑法第339條第1項詐欺取財罪，而漏未敘及被告涉犯刑法第
    339條之4第1項第3款之以網際網路對公眾散布而詐欺取財罪
    ，然起訴書犯罪事實欄業已載明「被告在臉書『全新＆二手手
    機買賣交易中心』社團佯稱高價收購二手手機」，並提出相
    關證據資料佐證，是此以網際網路對公眾散布而犯詐欺取財
    之犯罪事實，應在起訴範圍，本院自得一併審理，並補充上
    開罪名，且本院已對被告諭知該罪名（見本院卷二第128頁
    ），對於被告防禦權行使並無妨礙，附此敘明。
　㈡爰審酌被告正值青壯年，卻不思以正當管道獲取財物，竟為
    本案以網際網路對公眾散布而詐欺取財之犯行，並造成告訴
    人受有財產上損失，行為應予非難；惟念及被告犯後業已坦
    承犯行，態度尚佳，衡以被告雖與告訴人調解成立，但迄今
    尚未依約履行調解條件（參本院卷一第285頁本院111年度司
    刑移調字第52號調解筆錄；本院卷一第351頁、卷二第85頁
    公務電話紀錄單），告訴人則表示請法院依法判決（本院密
    卷第11頁意見調查表），暨被告前有對未成年人性交、詐欺
    之前科紀錄，有臺灣高等法院被告前案紀錄表附卷可參，自
    陳入監服刑前從事維修手機工作，月收入約4、5萬元，未婚
    ，家中有奶奶、姑姑、爸爸之家庭及經濟狀況，為高職畢業
    之教育程度（本院卷二第41頁），檢察官、被告對本案量刑
    之意見及被告之犯罪動機、目的、手段等一切情狀，量處如
    主文所示之刑。
四、沒收：
　㈠按犯罪所得，屬於犯罪行為人者，沒收之，但有特別規定者
    ，依其規定；前2項之沒收，於全部或一部不能沒收或不宜
    執行沒收時，追徵其價額，刑法第38條之1第1項、第3項分
    別定有明文。又刑法犯罪所得沒收之規定，旨在澈底剝奪犯
    罪行為人因犯罪而直接、間接所得，或因犯罪所生之財物及
    相關利益，以貫徹任何人都不能坐享或保有犯罪所得或犯罪
    所生利益之理念，藉以杜絕犯罪誘因，而遏阻犯罪，並為優
    先保障被害人因犯罪所生之求償權，限於個案已實際合法發
    還被害人時，始無庸沒收。故如犯罪所得已實際合法發還被
    害人，或被害人已因犯罪行為人和解賠償而完全填補其損害
    者，自不得再對犯罪行為人之犯罪所得宣告沒收，以免犯罪
    行為人遭受雙重剝奪。反之，若犯罪行為人雖已與被害人達
    成和解，但完全未賠償或僅賠償其部分損害，致其犯罪所得
    尚超過其賠償被害人之金額者，法院為貫徹前揭新修正刑法
    之理念（即任何人都不能坐享或保有犯罪所得或所生利益）
    ，仍應就其犯罪所得或所生利益超過其已實際賠償被害人部
    分予以宣告沒收（最高法院108年度台上字第1440號、107年
    度台上字第3837號判決意旨參照）。
　㈡經查，被告以前揭所示手法詐得告訴人交付之財物即手機1支
    ，屬於被告本案犯行之不法所得，未據扣案，亦核無刑法第
    38條之1第5項或第38條之2第2項所定情形（被告雖與告訴人
    調解成立，然迄未給付任何賠償金額，已如前述，難認其犯
    罪所得已實際合法發還被害人，亦不生宣告沒收其犯罪所得
    容有過苛之虞之問題），經參酌告訴人證稱：遭被告詐欺之
    手機價值4,500元等語（偵712卷第14頁），爰依刑法第38條
    之2第1項之規定，估算被告之犯罪所得為4,500元，並依刑
    法第38條之1第1項、第3項規定宣告沒收，於全部或一部不
    能沒收或不宜執行沒收時，追徵其價額。
五、依刑事訴訟法第273條之1第1項、第299條第1項前段之程序
    法規定，判決如主文。
本案經檢察官乙○○提起公訴，檢察官劉建良到庭執行職務。
中　　華　　民　　國　　111 　年　　9 　　月　　13　　日
                  刑事第六庭    法  官  陳雅琪
以上正本證明與原本無異。
如不服本判決應於收受判決後20日內向本院提出上訴書狀，並應
敘述具體理由；其未敘述上訴理由者，應於上訴期間屆滿後20 
日內向本院補提理由書（均須按他造當事人之人數附繕本）。「
切勿逕送上級法院」。
告訴人或被害人如對於本判決不服者，應具備理由請求檢察官上
訴，其上訴期間之計算係以檢察官收受判決正本之日期為準。
                                 書記官  廖千慧
中　　華　　民　　國　　111 　年　　9 　　月　　14　　日
附錄本案論罪科刑法條全文
中華民國刑法第339條之4
犯第339條詐欺罪而有下列情形之一者，處1年以上7年以下有期
徒刑，得併科1百萬元以下罰金：
一、冒用政府機關或公務員名義犯之。
二、三人以上共同犯之。
三、以廣播電視、電子通訊、網際網路或其他媒體等傳播工具，
    對公眾散布而犯之。
前項之未遂犯罰之。